臺灣高雄地方法院民事裁定          100年度消債更字第192號
聲  請  人  吳宜家
上列當事人因消費者債務清理事件聲請更生，本院裁定如下：
    主  文
聲請駁回。
聲請費用由聲請人負擔。
    理  由
一、按「債務人不能清償債務或有不能清償之虞者，得依本條例
    所定更生或清算程序，清理其債務。」，消費者債務清理條
    例第3 條定有明文。衡以消費者與金融機構間債之關係之發
    生，係依契約自由原則及相互間之信賴為基礎，此為社會經
    濟活動得以維繫及發展之重要支柱，債務人經濟窘迫，固不
    應任其自生自滅，債權人一方之利益，仍不能因之摒棄不顧
    。是債務人於協商程序中，自應本於個人實際財產及收支狀
    況，依最大誠信原則，商討解決方案。如終究不能成立協商
    ，於聲請更生或清算時，法院審酌上開條文所謂「不能清償
    或有不能清償之虞」，自宜綜衡債務人全部收支、信用及財
    產狀況，評估是否因負擔債務，而不能維持最基本之生活條
    件；所陳報之各項花費，是否確屬必要性之支出；如曾有協
    商方案，其條件是否已無法兼顧個人生活之基本需求等情，
    為其判斷之準據。
二、聲請意旨略以：聲請人即債務人吳宜家前向金融機構辦理消
    費貸款、信用卡契約等致積欠無擔保債務計新臺幣（下同）
    837,764 元，因無法清償債務，乃於民國97年10月間與最大
    債權銀行三信商業銀行（下稱三信銀行）進行前置協商，但
    因聲請人未能接受顯足以負擔之還款方案，致使協商不成立
    ，並因聲請人有不能清償債務或有不能清償之虞，復未經法
    院裁定開始清算程序或宣告破產，爰依法聲請准予裁定更生
    等語。
三、經查：
  (一)聲請人前向各金融機構辦理消費貸款、信用卡契約等致積欠
    無擔保債務計837,764 元，因無法清償債務，乃於97年10月
    間與最大金融機構三信銀行進行前置協商，但因聲請人未能
    接受顯足以負擔之方案，致使協商不成立，此有債權人清冊
    、財團法人金融聯合徵信中心前置協商專用債權人清冊、當
    事人綜合信用報告、前置協商不成立通知書等在卷可稽（卷
    第9 頁、第44頁至46頁、第47頁至49頁、第10頁），堪認上
    情屬實。
  (二)聲請人現任職於威舜企業管理股份有限公司，98年度、99年
    度申報所得平均每月收入分別為0 元、28,602元，勞工保險
    投保薪資額為24,000元，據其提出之100 年3 月至6 月薪資
    單，於扣除公保費、健保費後所得之平均每月收入為24,123
    元（執行扣薪部分列入計算）等情，此有財產歸屬資料清單
    、綜合所得稅各類所得資料清單、薪資單等件附卷可證（卷
    第19頁至21頁、第23頁至25頁、第53頁至60頁），均認屬實
    ；是應以其100 年3 月至6 月之平均每月收入24,123元為核
    算其償債能力之基礎，較符實情。
  (三)支出部分，聲請人主張扶養父親乙節，每月負擔2,000 元；
    按直系血親相互間，互負扶養之義務，第1116條之1 定有明
    文。查聲請人之父吳秋霖為44年生，共有3 名子女，98年度
    及99年度申報所得均為180,000 元，勞工保險已於99年3 月
    退保等情，此有戶籍謄本、家族系統表、綜合所得稅各類所
    得資料清單、財產歸屬清單、勞工保險投保資料表在卷可參
    （卷第36頁、第73頁、第68頁至70頁、第71頁至72頁），堪
    認其父親確屬不能維持生活而需聲請人扶養；扶養費用部分
    ，參照民法第1118、1119條規定，其負扶養義務之程度，亦
    應考量其目前身負債務之窘境，所負擔之扶養義務能力，自
    非比一般，是應以100 年度綜合所得稅受扶養人每人免稅額
    82,000元計算，則聲請人每月應負擔之扶養費用為2,278 元
    【82,00 0 ÷12÷3=2,278 ，元以下4 捨5 入】，則聲請人
    主張每月負擔父親扶養費2,000 元，與上開數額相當，應屬
    相當。
  (四)綜上所述，依聲請人現每月收入24,123元為核算基礎，扣除
    個人日常生活必要費用11,146元及父親扶養費2,000 元，其
    餘額為10,977元【計算式：24,123-11,146-2,000=10,977】
    ；又聲請人負債總額為837,764 元，以上開餘額按月攤還結
    果，如不計利息，僅需約6 年餘之期間即可清償完畢，審酌
    聲請人為68年次，正值青壯，距法定強制退休年齡，一般可
    預期尚有33年收入之職業生涯可期，力能逐期償還所欠債務
    ，是堪認聲請人客觀上並無不能清償債務之情形。
四、據上論結，本件聲請為無理由，依消費者債務清理條例第11
    條第1 項、第8 條前段，裁定如主文。
中    華    民    國   100    年    9     月    19    日
                       民事庭   法  官  邱泰錄
以上正本，係照原本作成。
如不服本裁定應於送達後10日內向本院提出抗告狀。
中    華    民    國   100    年    9     月    19    日
                                書記官  梁竫